臺北高等行政法院裁定
110年度訴字第1353號
原      告  陳嘉煥                                  
訴訟代理人  謝宜庭  律師
被      告  東吳大學

代  表  人  潘維大（校長）

訴訟代理人  薛進坤  律師
上列當事人間性別平等教育法事件，原告不服教育部中華民國11
0年9月27日臺教法㈢字第1100082428號訴願決定，提起行政訴訟
，本院裁定如下：
　　主  文
原告之訴駁回。
訴訟費用由原告負擔。
　　理  由
一、爭訟概要：
　　原告係東吳大學英文系兼任教師，於民國108年9月19日遭檢
    舉疑似有性騷擾行為，經被告性別平等教育委員會（下稱性
    平會）受理（案號：1080919號，下稱系爭性騷擾案），並
    組成調查小組調查後，以原告確實有對申請調查人為性騷擾
    行為，認定原告性騷擾行為成立，並經被告性平會109年1月
    14日108學年度第1學期第2次會議決議，命原告向申請調查
    人道歉、接受性別平等教育課程8小時及接受心理諮商6次，
    上開處置經被告核定，被告並以109年2月6日東性平字第109
    9100110A號函附性平會調查報告書通知原告（下稱被告109
    年2月6日函）。原告不服，於110年3月18日提出申復，經被
    告以110年3月24日東性平字第1109100129號函通知原告申復
    逾期不受理。嗣原告以110年3月31日陳情書（被告於110年4
    月8日收文）主張於110年3月15日收到相關人之聲明書作為
    新證據，向被告申請行政程序重開（下稱系爭申請），經被
    告以110年5月25日東性平字第1109100151號函附申請行政程
    序重新進行案決定書，通知原告駁回其申請（下稱被告110
    年5月25日函）。原告不服，提起訴願，經教育部以110年9
    月27日臺教法㈢字第1100082428號訴願決定不受理（下稱訴
    願決定），原告仍不服，於是提起本件行政訴訟。
二、原告主張要旨及聲明：
　㈠主張要旨：
　　由原告與申請調查人之合照及團體照、申請調查人交給原告
    之遊學報告，可證申請調查人與原告關係友善，並未如其所
    述對原告感到害怕不舒服；另同團多名學生及同團隨行被告
    教授之聲明書，亦佐證原告並無被告性平會調查報告所認定
    之性騷擾行為，可見被告性平會調查報告認定原告性騷擾行
    為成立，顯與事實不符。而上開新證據如經斟酌，原告可受
    較有利益之處分，自符合行政程序法第128條第1項第2款規
    定，被告應依原告之系爭申請，准予重啟系爭性騷擾案之調
    查程序。
　㈡聲明：
　⒈訴願決定及被告110年5月25日函均撤銷。
　⒉被告應依原告之系爭申請，准予重開行政程序，並撤銷被告1
    09年2月6日函。
三、被告答辯要旨及聲明：
　㈠答辯要旨：
　　被告性平會之組成、調查過程及判斷依據等，均無違反法律
    之處，其調查報告亦係就所有證據綜合評價所作成，並無與
    事實不符之處；又其所作成系爭性騷擾案之調查報告及處理
    建議，僅為觀念通知，並非行政處分，原告之系爭申請顯與
    行政程序法第128條、第129條所定重啟行政程序之要件未符
    。　
　㈡聲明：
　　原告之訴駁回。　　　　
四、本院的判斷：
　㈠「（第1項）人民因中央或地方機關對其依法申請之案件，於
    法令所定期間內應作為而不作為，認為其權利或法律上利益
    受損害者，經依訴願程序後，得向行政法院提起請求該機關
    應為行政處分或應為特定內容之行政處分之訴訟。（第2項
    ）人民因中央或地方機關對其依法申請之案件，予以駁回，
    認為其權利或法律上利益受違法損害者，經依訴願程序後，
    得向行政法院提起請求該機關應為行政處分或應為特定內容
    之行政處分之訴訟。」行政訴訟法第5條定有明文，可知，
    須人民就其「依法申請」之案件，行政機關怠為行政處分或
    為否准之行政處分，人民始得依上述規定提起課予義務訴訟
    。是若人民依法並無申請行政機關為行政處分之請求權存在
    ，則其申請因非所謂「依法申請」，則其據以提起行政訴訟
    法第5條規定之訴訟，即屬起訴不備其他要件。　　
　㈡行政程序法第128條第1項及第2項規定：「（第1項）行政處
    分於法定救濟期間經過後，具有下列各款情形之一者，相對
    人或利害關係人得向行政機關申請撤銷、廢止或變更之。但
    相對人或利害關係人因重大過失而未能在行政程序或救濟程
    序中主張其事由者，不在此限：一、具有持續效力之行政處
    分所依據之事實事後發生有利於相對人或利害關係人之變更
    者。二、發生新事實或發現新證據者，但以如經斟酌可受較
    有利益之處分者為限。三、其他具有相當於行政訴訟法所定
    再審事由且足以影響行政處分者。（第2項）前項申請，應
    自法定救濟期間經過後3個月內為之；其事由發生在後或知
    悉在後者，自發生或知悉時起算。但自法定救濟期間經過後
    已逾5年者，不得申請。」本條係為加強人民權利之保護，
    確保行政合法性，對於法定救濟期間經過後，已發生形式確
    定力之「行政處分」，於明定一定要件下，賦予「行政處分
    」相對人或利害關係人得請求管轄機關重新進行行政程序權
    利之規範。所謂行政處分，依行政程序法第92條第1項規定
    係指行政機關就公法上具體事件所為之決定或其他公權力措
    施而對外直接發生法律效果之單方行政行為而言。倘行政機
    關之行政行為，性質非屬「行政處分」者，人民自無依本條
    規定申請重新進行行政程序之請求權存在。故人民向行政機
    關提出請求，對於非行政處分申請重新進行行政程序，即非
    行政訴訟法第5條之「依法申請」（最高行政法院110年度抗
    字第151號裁定意旨參照）。　　　
　㈢私人（私法組織）與私人間，除非一方在法律授權範圍內 ，
    因受委託行使公權力，依行政程序法第2條第3項規定視為行
    政機關而發生公法關係之爭議外，原則上僅生私法關係之爭
    議。而教師與學校間係基於聘用契約所形成之契約關係，該
    學校如為公立學校，其契約為公法關係；該學校如為私立學
    校，其契約則為私法關係。又司法院釋字第462號解釋：「
    各大學校、院、系（所）教師評審委員會關於教師升等評審
    之權限，係屬法律在特定範圍內授予公權力之行使，其對教
    師升等通過與否之決定，與教育部學術審議委員會對教師升
    等資格所為之最後審定，於教師之資格等身分上之權益有重
    大影響，均應為訴願法及行政訴訟法上之行政處分。受評審
    之教師於依教師法或訴願法用盡行政救濟途徑後，仍有不服
    者，自得依法提起行政訴訟，以符憲法保障人民訴訟權之意
    旨……。」已明白宣示各大學校、院、系（所）教師評審委員
    會關於教師升等評審之權限，係屬法律在特定範圍內授予公
    權力之行使，且因對教師升等通過與否之決定，於教師之資
    格等身分上之權益有重大影響，而認應屬行政處分。換言之
    ，私立大學與其所聘僱之教師間，除有本號解釋所指「教師
    升等通過與否之評審」或其他「屬法律在特定範圍內授予公
    權力行使」之事項外，應屬私法關係之爭議。
　㈣行為時（103年6月18日修正公布）教師法第2條規定：「教師
    資格檢定與審定、聘任、權利義務、待遇、進修與研究、退
    休、撫卹、離職、資遣、保險、教師組織、申訴及訴訟等悉
    依本法之規定。」第3條規定：「本法於公立及已立案之私
    立學校編制內，按月支給待遇，並依法取得教師資格之專任
    教師適用之。」另性別平等教育法第25條第1項、第2項規定
    ：「（第1項）校園性侵害、性騷擾或性霸凌事件經學校或
    主管機關調查屬實後，應依相關法律或法規規定自行或將行
    為人移送其他權責機關，予以申誡、記過、解聘、停聘、不
    續聘、免職、終止契約關係、終止運用關係或其他適當之懲
    處。（第2項）學校、主管機關或其他權責機關為性騷擾或
    性霸凌事件之懲處時，應命行為人接受心理輔導之處置，並
    得命其為下列一款或數款之處置：一、經被害人或其法定代
    理人之同意，向被害人道歉。二、接受8小時之性別平等教
    育相關課程。三、其他符合教育目的之措施。」由上可知，
    有關私立學校性平會就所聘任（含嗣已中止聘約者）之教師
    為性騷擾案成立之調查、認定，及自行或移由同校教評會對
    於教師予以申誡、記過、解聘、停聘、不續聘、免職、終止
    契約關係、終止運用關係或其他適當之懲處，純係規範學校
    就性騷擾案件進行調查處理之程序及處置規定，係學校基於
    私法上聘約關係所為之管理措施或處置，均非屬前揭「法律
    授權範圍內為公權力之行使」之情形，核屬兩造間因私法上
    聘約關係所生私權爭議事項（最高行政法院110年度抗字第2
    87號裁定意旨參照）。
　㈤經查，被告為私立大學，原告於行為時係受聘於被告之兼任
    講師，是原告與被告間聘任關係為私法契約關係。而原告前
    經被告性平會調查結果，認定原告就系爭性騷擾案之性騷擾
    行為成立，並經被告性平會109年1月14日108學年度第1學期
    第2次會議決議，命原告向申請調查人道歉、接受性別平等
    教育課程8小時及接受心理諮商6次，上開處置經被告核定，
    被告並以109年2月6日函附性平會調查報告書通知原告（外
    放被告所提供可閱覽卷第1冊）。揆諸前述㈢、㈣規定及說明
    ，被告對原告所為向申請調查人道歉、接受性別平等教育課
    程及接受心理諮商之處置，非屬被告依法被授予為公權力行
    使（非屬教師升等通過與否之評審或其他屬法律在特定範圍
    內授予公權力行使事項之決定）之情形，核屬私法上之爭議
    ，則被告109年2月6日函知原告，原告經被告性平會會議決
    議系爭性騷擾案原告性騷擾行為成立，並核定原告應向申請
    調查人道歉、接受性別平等教育課程8小時及接受心理諮商6
    次之處置，其性質即非屬「行政處分」，原告本不得據以向
    作成109年2月6日函之被告，就系爭性騷擾案請求重新進行
    行政程序，原告竟向被告提出系爭申請，縱經被告以110年5
    月25日函駁回其申請，原告對之有所不服，然因原告所請求
    行政程序重開事項，並非「依法申請」，依上述㈠、㈡規定及
    說明，原告自不得據以向行政法院提起課予義務訴訟。是原
    告提起本件課予義務訴訟，因與行政訴訟法第5條規定所須
    具備「依法申請」要件不合，而有起訴不備要件之不合法情
    事，且其情形無從補正，應依行政訴訟法第107條第1項第10
    款規定，以裁定駁回之。
五、依行政訴訟法第107條第1項第10款、第104條、民事訴訟法
    第95條、第78條，裁定如主文。
中　　華　　民　　國　　111　 年　　1 　  月　　28 　 日
                    臺北高等行政法院第一庭
                              審判長法  官　許瑞助 
                                    法  官　林家賢 
                                    法  官　孫萍萍
上為正本係照原本作成。
如不服本裁定，應於送達後10日內向本院提出抗告狀（須按他造
人數附繕本）。
中　　華　　民　　國　　111　 年　　1 　  月　　28 　 日
                                    書記官  李虹儒